臺灣高雄地方法院民事裁定
109年度消債清字第161號
聲  請  人  郭惠齡  
0000000000000000

代  理  人  張家榛律師
上列當事人因消費者債務清理事件聲請清算，本院裁定如下：
    主  文
聲請人郭惠齡自中華民國一百零九年十月二十日下午四時起開始
清算程序。
命司法事務官進行本件清算程序。
    理  由
一、聲請意旨略以：伊無力清償債務，曾於民國109年5月8日向
    本院聲請調解債務清償方案，惟調解不成立。又伊未經法院
    裁定開始更生程序或許可和解或宣告破產，爰聲請清算等語
    。
二、按債務人不能清償債務或有不能清償之虞者，得依本條例所
    定更生或清算程序，清理其債務；債務人對於金融機構負債
    務者，在聲請更生或清算前，應向最大債權金融機構請求協
    商債務清償方案，或向其住、居所地之法院或鄉、鎮、市、
    區調解委員會聲請債務清理之調解；自債務人提出協商請求
    之翌日起逾30日不開始協商，或自開始協商之翌日起逾90日
    協商不成立，債務人得逕向法院聲請更生或清算；債務人於
    法院裁定開始更生程序或許可和解或宣告破產前，得向法院
    聲請清算；法院開始清算程序之裁定，應載明其年、月、日
    、時，並即時發生效力；法院裁定開始更生或清算程序後，
    得命司法事務官進行更生或清算程序；必要時，得選任律師
    、會計師或其他適當之自然人或法人1人為監督人或管理人
    ，消費者債務清理條例（下稱消債條例）第3條、第151條第
    1項、第153條、第80條前段、第83條第1項、第16條第1項分
    別定有明文。
三、經查：
  ㈠聲請人前於109年5月8日向本院聲請調解債務清償方案，經本
    院109年度司消債調字第273號受理，於同年5月26日調解不
    成立，聲請人並於同日以言詞聲請清算等情，業經本院調閱
    上開調解卷宗核閱無訛，並有調解程序筆錄可參（見司消債
    調卷第63頁），是以依消費者債務清理條例施行細則第44條
    之3規定，聲請人於前置調解不成立後聲請清算，應屬合法
    。
  ㈡次查，聲請人於107年及108年度申報所得均為新臺幣（下同
    ）0元，名下無財產，勞工保險於98年6月18日退保，無請領
    一次給付，亦無領取任何勞保給付津貼，其南山人壽保單曾
    於107年9月及108年1月領取住院理賠共8,089元，現有5張保
    單解約金共971,641元（其中1張保單於109年4月借款8,638
    元），另有1張保單已於108年6月解約領取28,277元，台灣
    人壽有1張保單解約金2,256元（為未到期保費）。又聲請人
    自陳多年無業，生活所需費用由配偶虞幼祥資助，例如以配
    偶之合作金庫銀行及玉山銀行信用卡附卡刷卡消費，由配偶
    代聲請人繳納費用或給予現金，長子虞先達及長女虞雅婷則
    為聲請人購買用品及衣物、逢年過節給予小額紅包，每月由
    配偶及子女資助金額相當於生活支出16,000元，未領取社會
    局補助等情，有財產及收入狀況說明書（司消債調卷第3至4
    頁）、財團法人金融聯合徵信中心前置協商專用債權人清冊
    （司消債調卷第10至11頁）、信用報告（司消債調卷第13頁
    ）、財政部高雄國稅局107年及108年度綜合所得稅各類所得
    資料清單及總歸戶財產查詢清單（司消債調卷第17頁、司消
    債調卷第46頁、本案卷第25頁）、存摺（司消債調卷第24至
    41頁）、勞工保險被保險人投保資料表（司消債調卷第47頁
    ）、高雄市政府社會局社會福利資訊料查詢表（本案卷第16
    至18頁）、勞動部勞工保險局函（本案卷第19頁）、台灣人
    壽保險股份有限公司函（本案卷第20頁）、債權人清冊（本
    案卷第24頁）、聲請人切結書（本案卷第26頁）、配偶及子
    女出具之切結書（本案卷第27至29頁）、商業保險投保資料
    查詢結果表（本案卷第31頁）、戶籍謄本（本案卷第35頁）
    、南山人壽保險股份有限公司函（本案卷第38至40頁）、合
    作金庫銀行信用卡消費明細帳單（本案卷第138至159頁）、
    玉山銀行消費證明書（本案卷第160至165頁）在卷可參。故
    本院審酌上情，認為核算聲請人目前償債能力之基礎以每月
    16,000元為基準。
  ㈢關於聲請人個人日常必要支出部分，按債務人必要生活費用
    ，以最近1年衛生福利部或直轄市政府所公告當地區每人每
    月最低生活費1.2倍定之，消債條例第64條之2第1項定有明
    文。查衛福部社會司所公告109年度高雄市最低生活費為13,
    099元，其1.2倍為15,719元，又該最低生活費用之標準，係
    照當地最近1年平均每人消費支出60％訂定，依其基準之家庭
    收支調查報告調查表格式所示有關經常性支出之調查項目，
    包括利息支出、食品、衣著、房租及水費、電費、醫療保健
    、交通、娛樂、教育等，已涵蓋聲請人所陳報之支出項目；
    因聲請人居住於配偶虞幼祥名下房屋，並由配偶資助聲請人
    生活所需，故於計算聲請人個人每月必要生活費時，即應自
    前開已包括聲請人居住費用在內，扣除相當於房租支出所佔
    比例約24.36%，避免重複計列費用，則扣除居住費用後，聲
    請人每月必要生活費為11,890元【計算式：15,719－（15,71
    9×24.36%）＝11,890】。
  ㈣綜上所述，以聲請人現每月收入16,000元為其償債能力基準
    ，扣除個人必要生活費11,890元後，餘4,110元，而聲請人
    之債權人為臺灣銀行，所負債務為房貸呆帳41,311,277元及
    保證債務2,494,433元，合計43,805,710元（參司消債調卷
    第69至71頁、本案卷第166至168頁），扣除保險解約金973,
    897元，以聲請人每月所餘按月攤還結果，需約868年【計算
    式：（43,805,710－973,897）÷4,110÷12≒868.4】始能清償
    完畢，堪認聲請人確有不能清償債務之情事，則聲請人向本
    院聲請清算，應予准許，爰命司法事務官進行本件清算程序
    。
四、依消債條例第11條第1項、第83條第1項、第16條第1項，裁
    定如主文。
中　　華　　民　　國　　109 　年　　10　　月　　20　　日
                  民事庭　法　官    賴寶合
以上正本係照原本作成。
本裁定不得抗告。
中　　華　　民　　國　　109 　年　　10　　月　　20　　日
                          書記官    胡美儀